【裁判字號】    95,重訴,41
【裁判日期】    951031
【裁判案由】    侵權行為損害賠償
【裁判全文】
臺灣苗栗地方法院民事判決              95年度重訴字第41號
原      告  乙○○○
訴訟代理人  吳宜財律師
被      告  甲○○
                      （現於臺灣台中看守所羈押中）
上列被告因殺人案件，原告提起損害賠償之附帶民事訴訟，經本
院刑事庭裁定（94年度附民字第24號）移送前來，本院於民國95
年10月17日言詞辯論終結，判決如下：
    主  文
被告應給付原告新臺幣貳佰陸拾陸萬參仟捌佰肆拾元，及自民國
九十五年五月十九日起至清償日止，按週年利率百分之五計算之
利息。
原告其餘之訴駁回。
訴訟費用由被告負擔十分之四，餘由原告負擔。
本判決第一項就新臺幣貳佰肆拾陸萬參仟捌佰肆拾元部分，得假
執行。第一項其餘部分，於原告以新臺幣柒萬元為被告供擔保後
，得假執行。
原告其餘假執行之聲請駁回。
    事實及理由
甲、程序方面：
    按訴狀送達後，原告不得將原訴變更或追加他訴，但擴張或
    減縮應受判決事項之聲明者，不在此限；民事訴訟法第255
    條第1 項第3 款定有明文。本件原告起訴時，原聲明：被告
    應給付原告新臺幣（下同）2,463,840 元，及自附帶民事訴
    訟起訴狀繕本送達翌日起至清償日止，按年息5 ％計算之利
    息。嗣於民國95年5 月15日具狀更正聲明為：被告應給付原
    告6,463,840 元，及自更正聲明狀繕本送達翌日起至清償日
    止，按年息5 ％計算之利息。核其上開變更，係屬擴張應受
    判決事項之聲明，揆諸前揭規定，自應准許。
乙、實體部分：
壹、原告方面：
一、聲明：(1)被告應給付原告6,463,840 元，及自更正聲明狀繕
    本送達翌日起至清償日止，按年息5 ％計算之利息。(2)願供
    擔保，請准宣告假執行。
二、陳述：
（一）被告甲○○係被害人蕭掌珠之夫。被告於94年年2 月4日
      14時許，在桃園縣桃園市○○○○街530 號之1 號4 樓住處
      之客廳內，與蕭掌珠因故發生爭執，蕭掌珠遂從廚房拿出
      雙刃之水果刀攻擊甲○○，甲○○乃基於正當防衛之意思
      ，抓住蕭掌珠持刀之手，順勢回刺蕭掌珠左胸1 刀，並將
      蕭掌珠轉向推開，再朝蕭掌珠背部刺2 刀，致蕭掌珠失去
      攻擊能力，惟被告竟萌生殺害蕭掌珠之故意，持上述水果
      刀接續向蕭掌珠頸部、右胸各刺1 刀，再於左胸刺9 刀，
      造成蕭掌珠胸、頸多處銳器傷，因出血性休克而死亡。甲
      ○○殺死蕭掌珠後，為湮滅事證，將蕭掌珠之屍體搬至上
      述住處之浴室，持美工刀及鋸子支解蕭掌珠之屍體。嗣於
      同年月5 日，將分裝包裹完畢之屍塊，搬運至其所有之車
      牌號碼3P-5535 號自小客車後車廂及後座內，載運至苗栗
      縣竹東鎮○○路○ 段28號前及頭份鎮○○○○路珊瑚幹第
      112 號電桿前、自強路331 號對面車道之人行道旁，丟棄
      全部蕭掌珠之屍體。被告上開之殺人及損壞屍體之犯行業
      經本院94年度矚重訴字第1 號刑事判決判處有期徒刑12年
      在案。
（二）原告乙○○○為被害人蕭掌珠之母，爰依民法第184 第1
      項前段、第188 條第1 項、第192 條及第194 條之規定，
      請求被告賠償下列損害：
    (1)扶養費部分：
      原告為被害人蕭掌珠之母，生於27年12月31日，有戶籍謄
      本附卷可稽（見本院94年度附民字第24號卷第6 頁），現
      年66歲。依92年台灣地區簡易生命表所示，66歲女性之平
      均餘命為17.29 年。依財政部公布之94年度綜合所得稅扶
      養親屬免稅額為74,000元，依霍夫曼係數表扣除中間利息
      後（第一年不扣除中間利息），乙○○○得一次請求被告
      賠償之扶養費為927,693 元【計算式：74,000×12.00000
      000 （此為應受扶養17年之霍夫曼係數）=927,693】。又
      乙○○○除被害人蕭掌珠外，尚有2 名子女，其中1 女蕭
      明珠已亡故，尚有1 女蕭念慈負扶養義務，是被害人蕭掌
      珠對乙○○○所負之扶養義務為2 分之1 。因此原告得請
      求之扶養費為463,846 元【計算式：927,693 ÷2 ＝463,
      846 （小數點以下捨棄）】。爰請求被告賠償463,840 元
      。
    (2)精神慰撫金部分：
      原告驟失愛女，與被害人天人永隔，精神上頓失依靠，痛
      不欲生，其內心所受之傷痛，實非筆墨所能形容。且被害
      人之屍首迄今仍四散未全部尋獲，其魂魄猶如孤魂野鬼無
      法安息，此為身為母親之原告最最不捨與悲慟之處。爰請
      求非財產上之損害賠償600 萬元，以稍慰精神上痛苦。
    (3)綜上，原告請求之損害額共計6,463,840 元（6,000,000
      ＋463,840 ＝6,463,840） 。
貳、被告方面：
一、聲明：原告之訴駁回。
二、陳述：被告認諾原告請求之扶養費463,840 元。另原告請求
    之精神慰撫金600 萬元太高，應以200 萬元為合理，於200
    萬元之金額內被告認諾原告之請求。被告本身從事程式設計
    ，所有存款、收入皆交由被害人管理，故名下並無積蓄、財
    產，且被害人生前及原告之生活費均由被告一人負擔，故實
    無力負擔原告請求之600 萬元慰撫金等語置辯。
參、法院之判斷：
一、原告主張被告殺害其女蕭掌珠之事實，為被告所自認。且本
    件殺人案件，經本院94年度矚重訴字第1 號刑事判決判處被
    告有期徒刑12年在案之情，復經本院依職權調閱上開刑事卷
    宗審閱無誤，並有該判決附卷可參。是原告前開之主張，堪
    信為真實。
二、按因故意或過失不法侵害他人之權利者，應負損害賠償責任
    。且不法侵害他人之身體、健康、名譽或自由者，被害人雖
    非財產上之損害亦得請求賠償相當之金額；被害人對於第三
    人負有法定扶養義務者，加害人對於該第三人亦負損害賠償
    責任；不法侵害他人致死者，被害人之父、母、子、女及配
    偶，雖非財產上之損害，亦得請求賠償相當之金額；民法第
    184 條第1 項前段、第192 條第2 項、第194 條分別定有明
    文。本件被告因殺人行為致被害人蕭掌珠死亡之事實，業經
    本院審認如上，被告自應就其不法侵害他人生命之故意侵權
    行為，負損害賠償責任。茲就原告請求賠償之金額，審酌如
    下：
（一）扶養費部分：
      本件原告請求之扶養費463,840 元，為被告於95年5 月18
      日、10月17日本院言詞辯論時當庭認諾，有言詞辯論筆錄
      各1 份在卷足憑（卷第44、91頁）。按民事訴訟法第384
      條規定「當事人於言詞辯論時為訴訟標的之捨棄或認諾者
      ，應本於其捨棄或認諾為該當事人敗訴之判決」。被告對
      於原告依侵權行為法律關係請求之扶養費，於法院行言詞
      辯論時就訴訟標的為認諾，本院即應為被告敗訴之判決。
      從而，原告請求被告賠償之扶養費463,840 元，為有理由
      ，應予准許。
（二）精神慰撫金部分：
      原告乙○○○為被害人之母親，於被害人死亡時為66歲，
      其晚年遭逢本件暴力犯罪喪失至親，而加害人竟為女婿，
      實為人倫之悲劇。且被害人之屍首至今不全，依民間習俗
      觀念認其魂魄將無法安息，是原告身心所受之傷痛及打擊
      ，自屬鉅大強烈，其請求精神慰撫金，即屬有據。而被告
      於本院95年10月17日審理時，就此請求於200 萬元之範圍
      內為認諾（卷第91頁）。經查，原告為國小肄業，現無工
      作，亦未提出任何工作經歷證明供本院審酌，名下有存款
      80 餘 萬元、土地2 筆、利息1 筆；被告高中畢業，曾從
      事電腦補習班助教、計程車司機、自營電腦公司等，名下
      無任何財產等情；有原告所提出之土地所有權狀影本2 紙
      、郵局交易明細表影本、存本取息存款單及活期存款存摺
      （卷第59至64頁），及本院依職權調取兩造之稅務電子閘
      門財產所得調件明細表（卷第79至84頁）等附卷可佐。本
      院綜合前述兩造之智識程度、身分、經濟能力，暨本件被
      告殺人分屍案件於社會上所引起之震驚及矚目，新聞媒體
      之競相報導，對原告身心所造成之傷害痛苦實非一般等情
      狀，認原告請求之精神慰撫金600 萬元，尚嫌過高，應核
      減為220 萬元方屬公允，逾此數額之請求，為無理由，應
      予駁回。
（三）綜上，原告得請求被告賠償之金額共計2,663,840 元（計
      算式：463,840 ＋2,200,000 ＝2,663,840） 。
三、本件原告依侵權行為之法律關係，請求被告給付2,663,840
    元，及自更正聲明狀繕本送達被告翌日即95年5 月19日起至
    清償日止，按週年利率5 ％計算之利息，為有理由，應予准
    許，逾此範圍之請求，即屬無據，應予駁回。
四、本件事證已臻明確，兩造其餘之攻擊防禦方法及舉證，均核
    與判決結果無影響，爰不逐一論述，附此敘明。
五、按本於被告認諾所為之判決，法院應依職權宣告假執行，民
    事訴訟法第389 條第1 項第1 款定有明文。被告就原告之請
    求為2,463,840 元（463,840 ＋2,000,000 ＝2,463,840）
    之認諾，就此部分應依前揭規定，依職權宣告假執行。至原
    告其餘勝訴部分，爰依其聲請酌定相當擔保金准為假執行之
    宣告。至原告敗訴部分，其假執行之聲請，即失所依附，應
    併予駁回。
六、據上論結，本件原告之訴為一部有理由，一部無理由，依民
    事訴訟法第79條、第389 條第1 項第1 款、第390 條第2 項
    ，判決如主文。
中    華    民    國    95    年    10    月    31    日
                  民事庭法  官  黃怡玲
以上正本係照原本作成。
如對本判決上訴，須於判決送達後20日內向本院提出上訴狀。
                        書記官  劉依緹
中    華    民    國    95    年    10    月    31    日


司法院資訊處製作；財團法人民間司法改革基金會備份。
